臺灣高等法院臺中分院刑事判決　　　　96年度上訴字第2221號
上　訴　人
即　被　告　甲○○
上列上訴人因誣告案件，不服臺灣臺中地方法院96年度訴字第
597號，中華民國96年7月10日第一審判決（起訴案號：臺灣臺中
地方法院檢察署96年度偵緝字第83號），提起上訴，本院判決如
下：
    主  文
原判決撤銷。
甲○○意圖使他人受刑事處分，向該管公務員誣告，處有期徒刑
捌月，減為有期徒刑肆月。
    事  實
一、甲○○向乙○○（原名廖本拯）承租臺中縣潭子鄉○○路
    153號3樓之3房屋，並轉出租其中二個房間予陳進發、鄭榮
    良二人而任二房東，嗣乙○○得悉前情，因不欲其房屋由甲
    ○○擔任二房東出租予他人，乃委託其子廖宜亮分別於民國
    （下同）94年7月25、26日前往前開房屋與陳進發、鄭榮良
    二人重新訂立房屋租賃契約。詎甲○○明知乙○○於前開日
    期均未曾進入前開房屋內，而係由廖宜亮入內與次承租人陳
    進發、鄭榮良簽訂租約，竟基於使他人受刑事處分之意圖，
    於94年8月2日前往臺灣臺中地方法院檢察署誣指乙○○於94
    年7月25、26日未經其許可，侵入其所承租之位於臺中縣潭
    子鄉○○路153號3樓之3房屋內，而竊取其置放於該處客廳
    辦公桌內之新台幣（下同）十一萬、十二萬元等語，並據此
    對乙○○提出竊盜及侵入住宅之不實告訴（均業經臺灣臺中
    地方法院檢察署檢察官以95年度偵字第509號為不起訴處分
    ）。
二、案經乙○○訴由臺灣臺中地方法院檢察署檢察官偵查起訴。
    理  由
一、訊據被告甲○○固不否認有至臺灣臺中地方法院檢察署對乙
    ○○提出無故侵入住宅以及竊盜之告訴，惟否認有何誣告犯
    行，辯稱：伊就是因為不知道到底是不是乙○○進去伊租住
    處（即臺中縣潭子鄉○○路153號3樓之3房屋）與房客陳進
    發、鄭榮良簽訂租賃契約，也不知道到底是不是乙○○偷了
    伊的錢，然而，因為房客告知伊是「屋主」來重訂契約，後
    來又拿房屋租賃契約給伊看，所以才會以為是乙○○侵入住
    宅，並因當時曾將現金十一、二萬元置放在客廳裡面，後來
    卻發現不見了，因此合理懷疑是乙○○取走，所以才去地檢
    署對乙○○提出告訴云云。經查：
  (一)被告甲○○確於94年8月3日向有偵查犯罪權限之臺灣臺中地
    方法院檢察署申告乙○○「無故侵入民宅」，並於同年9月
    5日於臺灣臺中地方法院檢察署94年度交查字第489號檢察官
    偵訊中表明欲告乙○○「竊盜」其財物等語等節，有臺灣臺
    中地方法院檢察署申告單、臺灣臺中地方法院檢察署94年度
    交查字第489號（該案經改分為94年度他字第3350號，嗣併
    入95年度偵字第509號）94年9月5日偵訊筆錄在卷可稽，經
    調查後，該署檢察官因查無積極證據足資認定乙○○有該案
    告訴人（即本件被告）甲○○所指侵入住宅及竊盜犯行，而
    對該案被告（即本件告訴人）乙○○為不起訴處分確定等情
    ，亦有該等卷宗及該署95年度偵字第509號不起訴處分書在
    卷足佐。
  (二)告訴人之子廖宜亮係分別於94年7月25、26日進入前開臺中
    縣潭子鄉○○路153號3樓之3房屋內，與證人陳進發、鄭榮
    良二人簽訂房間分租之租賃契約書一節，業據證人廖宜亮於
    94年8月29日在臺灣臺中地方法院檢察署94年度交查字第489
    號訊問時陳明在卷，核與證人陳進發於原審審理時所證：「
    （你知道在94年7月25、26日是何人來跟你們簽房屋租賃契
    約？）知道，是房東的兒子，我不知道他的名字，我原來是
    向被告租屋，不過我剛剛說的房東是指乙○○先生」、「乙
    ○○他兒子有跟我說乙○○是大房東，這是在簽約當天晚上
    ，乙○○的兒子他跟我講的」、「（你有無去告訴甲○○這
    件事情？）有，我叫他們自己去溝通一下，他們好像談不好
    ‧‧」、「（你說叫他們去自己講，你是如何與被告說的？
    ）我當時有跟被告說大房東的兒子有來講說要重新簽契約」
    等語，以及證人鄭榮良於原審審理時所證：「（是何人找你
    簽約的？）來人說他是房東的兒子，他先叫我幫他開門，開
    了門之後，我就回房間去，他就在客廳坐，後來我就不知道
    了，來的是一對夫妻（按證人之意為一男一女）」、「（你
    如何確定來的人是房東？）他們就按電鈴說他們是大房東的
    兒子，那個女子我不知道是誰」、「（提示卷附鄭榮良與乙
    ○○所簽契約，這是什麼時候簽的？）我忘記了，不過那對
    夫妻說甲○○欠他們房租，契約是那對夫妻來了的那天就簽
    的，而且我也依約又付了房租給那對夫妻，付了幾個月房租
    我忘記了，也有在契約書中明細表載明給了房租」、「（你
    簽了之後，有無告訴甲○○？）有，我是隔了幾天才告訴甲
    ○○，但是到底隔了幾天我忘記了」、「（你是如何告訴甲
    ○○的？）我有跟他說大房東兒子有來定契約收房租，我有
    再繳房租給大房東的兒子，我忘記為何要告訴甲○○這件事
    情」等語大致相符。是告訴人乙○○指稱：94年7月25、26
    日未親自前往該屋與證人陳進發、鄭榮良簽訂租賃契約書，
    而是派其子廖宜亮前往締約云云，以及證人陳進發、鄭榮良
    確於事後告知被告甲○○「是大房東的兒子」來簽約的乙節
    ，堪信為真實。證人陳進發、鄭榮良既已明確告知被告甲○
    ○究係何人前來締約，再參酌卷附94年7月25日以告訴人乙
    ○○名義與證人鄭榮良所簽訂房屋租賃契約書之「房租付款
    明細欄」（94交查字第489號卷第26頁），其上收受人欄明
    確記載「廖宜亮7/ 25」，被告甲○○復坦認於前往地檢署
    申告前已看過該房屋租賃契約書，其對於該租賃契約書並非
    告訴人乙○○親往簽訂乙節，自應知之甚詳，當無何誤認係
    告訴人乙○○前來簽訂租賃契約並順手竊取其置放於屋內現
    金之可能。況本件被告甲○○自始至終均無法提出積極事證
    以資證明其確有放置現金十一、二萬元於前開租屋處客廳抽
    屜內之事實，亦未曾向承租該屋之房客求證，尤徵其所言非
    真。本件被告甲○○申告一定之虛構之犯罪事實於有偵查犯
    罪權限之臺灣臺中地方法院檢察署檢察官，並足使被誣告之
    乙○○有受刑事或懲戒處分之危險等情，事證至臻明確，其
    犯行已堪認定。
二、核被告所為，係犯刑法第169條第1項之誣告罪。原審對被告
    論科，固非無見，惟被告行為後，中華民國九十六年罪犯減
    刑條例業於96年7月16日施行，其所犯誣告罪，犯罪時間在
    96年4月24日以前，無中華民國九十六年罪犯減刑條例第3條
    第1項所定不予減刑情形，合於減刑條件，應予減刑，原審
    未及適用該減刑條例諭知減刑，即有未合，被告上訴仍執陳
    詞謂因契約書係以乙○○名義所簽立，又證人陳進發、鄭榮
    良僅告知係「房東」前來締約，致伊誤認，伊無誣告意圖云
    云，均無足取，其上訴為無理由，然原判決既有前揭可議，
    仍應由本院予撤銷改判，爰審酌被告明知告訴人乙○○（原
    名廖本拯）並無如其所申告之犯行，竟虛捏事實，對乙○○
    提出不實之刑事告訴，欲入乙○○於罪，犯罪之動機可議，
    手段雖屬平和，惟設詞誣陷，濫用司法公權力及訴訟資源，
    並致告訴人乙○○受有名譽及時間、精力浪費之耗損，所生
    損害非輕，且犯後始終未能坦認犯行，態度不佳等一切情狀
    ，量處如主文第二項所示之刑，並依中華民國九十六年罪犯
    減刑條例之規定減其刑期二分之一，以示懲儆。
三、據上論斷，應依刑事訴訟法第369條第1項前段、第364條、
    第299條第1項前段，刑法第169條第1項，中華民國九十六年
    罪犯減刑條例第2條第1項第3款、第7條，判決如主文。
本案經檢察官丙○○到庭執行職務。
中　　華　　民　　國　　96　　年　　10　　月　　2 　　日
            刑事第四庭   審判長法　官　洪  耀  宗
                               法　官　劉  登  俊
                               法　官　陳  欣  安
上列正本證明與原本無異。
如不服本判決應於收受送達後十日內向本院提出上訴書狀，其未
敘述上訴之理由者並得於提起上訴後十日內向本院補提理由書（
均須按他造當事人之人數附繕本）。
                               書記官  阮  正  枝
中　　華　　民　　國　　96　　年　　10　　月　　2 　　日
附錄：
刑法第169條
意圖他人受刑事或懲戒處分，向該管公務員誣告者，處七年以下
有期徒刑。
